臺灣臺中地方法院刑事判決
110年度訴字第441號
公  訴  人  臺灣臺中地方檢察署檢察官
被      告  黎鴻昇



選任辯護人  洪政和律師
上列被告因妨害秩序案件，經檢察官提起公訴（109年度偵字第2
0805號、109年度偵字第16895號），本院判決如下：
    主    文
黎鴻昇共同犯首謀在公共場所聚集三人以上實施強暴罪，處有期
徒刑陸月，如易科罰金，以新臺幣壹仟元折算壹日。
    犯罪事實
一、黎鴻昇於民國109年5月2日凌晨1時許，在臺中市○區○○路00
    號「Sensation Lounge Bar」前因細故與朱翊誠、王文傑發
    生爭執並遭朱翊誠、王文傑追打，心生不滿，乃於跑往臺中
    市政府警察局第二分局文正派出所躲避時，透過通訊軟體微
    信聯繫許永翰告知在上開酒吧遭他人毆打，需要支援，黎鴻
    昇與許永翰（由本院通緝中，另行審判）均知悉該酒吧外面
    係公共場所，如意圖施暴而在此聚集三人以上，進而實行強
    暴行為，將造成公眾或他人之危害、恐懼不安，竟共同基於
    在公共場所聚集3人以上，施強暴脅迫之首謀犯意，許永翰
    在接獲上開訊息後，遂邀集王承恩（業經本院判處有期徒刑
    2月確定）、真實姓名年籍均不詳、綽號「阿福」、「孫偉
    」之人準備到場施暴，為黎鴻昇出氣。後許永翰、王承恩、
    「阿福」及「孫偉」等人隨即於同日凌晨2時許，駕駛車牌
    號碼0000-00號自小車抵達上址酒吧對面之統一超商，經由
    在場等候之黎鴻昇（先前以電話聯絡楊子諭開車搭載黃士維
    至文正派出所載其到統一超商）告知與其發生衝突者係在酒
    吧外面白色車輛旁邊之朱翊誠、王文傑2人後，推由許永翰
    等人隨即駕車至酒吧外面，經許永翰喝令「阿福」、「孫偉
    」持車內之軟鋁條（未扣案）欲追打朱翊誠、王文傑，因朱
    翊誠、王文傑見狀逃離現場而未受有傷害，其等心有不甘，
    復毀損王文傑所有車牌號碼0000-00號白色自小客車，致該
    車擋風玻璃、側門凹陷不堪使用後離去（毀損部分未據告訴
    ），而以此方式在公共場所實施強暴行為，妨害公共秩序及
    公眾安寧。
二、案經臺中市政府警察局第一分局移送臺灣臺中地方檢察署檢
    察官偵查起訴。
    理    由
壹、證據能力部分：
一、按被告以外之人於司法警察調查中所為之陳述，其有證據能
    力，依刑事訴訟法第159條之3第1款規定，需具備以下之要
    件：⑴於審判中所在不明而無法傳喚或傳喚不到；⑵警詢中之
    陳述具有可信之特別情況；⑶為證明犯罪事實存否所必要者
    。而所謂陳述具有「可信之特別情況」，解釋上係指於司法
    警察調查所為陳述之「外部客觀情況」值得信用保障者而言
    ，亦即法院應就其陳述當時之原因、過程、內容、功能等外
    在環境加以觀察，以判斷其陳述是否出於「真意」、有無違
    法取供等，其信用性已獲得確定保障之特別情況（最高法院
    97年度台上字第4304號判決意旨參照），即陳述在某些特別
    可信之情況下所為時，虛偽陳述之危險性不高，故縱係在審
    判外之陳述，或未賦予當事人之反對詰問權，仍得承認其有
    證據能力。經查證人即同案被告許永翰已於109年8月21日起
    分經本院、臺灣彰化地方檢察署及臺灣臺中地方檢察署通緝
    ，有臺灣高等法院被告前案紀錄表及本院111年1月21日111
    年中院平刑緝字第81號通緝書在卷可稽（見本院卷一第21、
    297-300頁），且經本院傳喚於111年2月23日到庭作證，因
    居住處所查無其人遭退回，而無法傳喚，亦有送達證書在卷
    可按（見本院卷一第309-310頁）， 證人許永翰係於本院審
    判中經本案及另案通緝，已所在不明而無法傳喚到庭，審酌
    其於109年5月28日警詢時所為之證述，除距109年5月2日案
    發日較近，當時記憶較深刻，可立即反應所知，不致因時隔
    日久而遺忘案情外，亦較無來自被告黎鴻昇同庭在場之壓力
    而出於虛偽不實之指證，或故為迴護被告之機會，而所為之
    證述均較為具體明確，堪認證人許永翰於警詢所為之陳述，
    客觀上具有較可信之特別情況，且亦為證明被告犯罪事實存
    否所必要，依上開說明，證人許永翰於警詢之證述自具有證
    據能力，被告及其辯護人認證人許永翰於警詢之證述無證據
    能力，尚非可採。
二、按被告以外之人於審判外之言詞或書面陳述，除法律有規定
    者外，不得作為證據，刑事訴訟法第159 條固定有明文，惟
    被告以外之人於審判外之陳述，雖不符同法第159 條之1 至
    之4 規定，而經當事人於審判程序同意作為證據，法院審酌
    該言詞陳述或書面陳述作成時之情況，認為適當者，亦得為
    證據；又當事人、代理人或辯護人於法院調查證據時，知有
    第159 條第1 項不得為證據之情形，而未於言詞辯論終結前
    聲明異議者，視為有前項之同意，同法第159 條之5 亦定有
    明文。其立法意旨在於傳聞證據未經當事人之反對詰問予以
    核實，原則上先予排除，惟若當事人已放棄詰問或未聲明異
    議，基於證據資料愈豐富，愈有助於真實發現之理念，且強
    化言詞辯論原則，法院自可承認該傳聞證據例外擁有證據能
    力。經查，本案判決所引用之同案被告王承恩於偵訊之具結
    證述，被告及辯護人於本院審理時表示同意作為證據使用等
    語（見本院卷二第15頁），且檢察官、被告及其辯護人於本
    院審理中調查證據時，亦均未於言詞辯論終結前聲明異議（
    見本院卷二第15-28頁），且本院審認上開證據作成時之情
    況，應無違法取證或不當情事，與本案待證事實間復具有相
    當之關聯性，以之作為證據應屬適當，依刑事訴訟法第159 
    條之5 規定，自有證據能力。
三、又本判決所引用下列各項非供述證據，並無證據顯示係實施
    刑事訴訟程序之公務員違背法定程序所取得之證據，亦無顯
    有不可信之情況或不得作為證據之情形，故均具證據能力。
貳、認定犯罪事實所憑證據及其理由：
一、訊據被告對於上揭犯罪事實，除否認與同案被告許永翰共同
    謀議聚集多人毆打被害人朱翊誠、王文傑及砸車，並辯稱：
    伊被打後，立刻跟許永翰聯繫，跟許永翰表示伊被打，許永
    翰在電話中都沒有講話，電話掛掉後，伊就直接到警局去報
    案；伊有看到許永翰開車到酒吧對面的7-11，在7-11問伊在
    何處被人毆打，伊說在7-11對面的酒吧被人毆打，伊沒有比
    是被何人毆打；接下來，伊準備要去醫院驗傷，並且到警察
    局報案，許永翰去做什麼事情，伊就不清楚等語
　　外，對其餘犯罪事實，均無意見。辯護人則為被告辯護稱：
    被告僅係打電話告知許永翰，他被人打，請許永翰過來救他
    ，被告並未要許永翰率眾打人砸車，純屬許永翰個人之決定
    ，且被告對許永翰等人將實施強暴脅迫，亦無所認識等語。
二、經查，被告於上揭時地與被害人朱翊誠、王文傑發生爭執並
    遭追打，以上開方式聯繫許永翰告知遭人毆打，需要支援，
    許永翰遂邀集王承恩、「阿福」及「孫偉」到場為被告出氣
    ，許永翰等人隨即駕駛上述自小客車抵達酒吧對面之統一超
    商，被告告知在酒吧被打，許永翰等人又隨即駕車至酒吧外
    面，由「阿福」、「孫偉」下車追打朱翊誠、王文傑未果，
    乃毀損王文傑上述自小客車擋風玻璃等處，業據被告於警詢
    、偵訊、本院準備程序及審理中坦承在卷（見偵16895卷第9
    5-113頁、偵20805卷第271-273頁；本院卷一第75、77、166
    、本院卷二第21-24頁），核與同案被告許永翰於警詢之證
    述及證人王承恩於偵訊具結證述（見偵16895卷第39-47、24
    9-253頁；偵20805卷第277-280頁）、證人即告訴人王文傑
    及朱翊誠於偵訊具結證述（見偵20805卷第241-243、247-24
    8頁）相符，並有牌照號碼9370-L5號車輛詳細資料報表、監
    視器影像擷圖8張、現場監視器錄影光碟附卷可稽（見109偵
    20805卷第199、201-207頁、第301頁光碟片存放袋，偵1689
    5卷第89-91頁），是上開被告任意性自白部分，核與事實相
    符，堪以認定。
三、雖被告辯稱及辯護人辯護如上述，惟查：　　
(一)證人即共同被告許永翰於109年5月28日警詢證稱：109年5月
    2日凌晨，伊跟王承恩及王承恩2個朋友在汽車旅館聊天，黎
    鴻昇就打給伊，告訴伊被人掐脖子追打，要伊去救他，伊問
    地點後，就召集身邊的王承恩及王承恩2個朋友，要去支援
    黎鴻昇，由伊開車，王承恩坐駕駛座正後方，王承恩2個朋
    友坐在副駕駛座及右後座，伊抵達現場後，先在酒吧對面的
    7-11超商前跟黎鴻昇見面，黎鴻昇當面告訴伊欺負他的人就
    是對面的白車及車旁的2人，伊就帶同王承恩等人，開車到 
    對方車後，下車持軟鋁條作勢要打對方，對方就跑了，王承
    恩的2個朋友就拿軟鋁條打對方的車幾下，然後坐上自小客
    車離去等語（109偵16895卷第39-47、249-253頁），證人即
    同案被告王承恩於偵訊亦具結證稱：到現場有看到許永翰弟
    弟（按即被告黎鴻昇），他弟弟對許永翰講他被人家打，對
    方在對面，伊跟許永翰就開車過去，對方看到伊等開車過去
    並看到伊等下車就跑了，之後「阿福」就去砸車，伊等開車
    過去對方所在，許永翰在車內就有講要「阿福」、「孫偉」
    去打對方並砸車，「阿福」及「孫偉」到現場都有下車要打
    對方，見對方跑掉，就轉而砸車等語（109偵20805卷第279-
    280頁），核其2人所證，與上揭卷附監視器影像擷圖及現場
    監視器錄影光碟所顯示，被害人朱翊誠及王文傑確實出現在
    白車旁邊，之後許永翰駕車至白車旁邊，許永翰自小客車之
    副駕駛座及右後座各有1人下車追打被害人朱翊誠及王文傑
    未著，即改砸車等情（見109偵20805卷201-207頁、第301頁
    光碟片存放袋，偵16895卷第89-91頁）互相脗合，足見2人
    所證與客觀事實相符，應可以採信。而依其2人所證及監視
    器影像擷圖及現場監視器錄影光碟所示，被告在酒吧內被打
    後，除立刻跟許永翰聯繫，向許永翰表示伊被打外，並要求
    許永翰去救他，而許永翰與被告在7-11超商碰面後，被告更
    向許永翰明確指出追打伊之人是對面的白車及車旁的2人（
    按即被害人朱翊誠及王文傑），顯見被告要求許永翰去救他
    ，並非僅是單純保護被告，避免被告再度遭到追打，而係遭
    到被害人朱翊誠及王文傑追打，要求許永翰前來救援，為其
    報仇洩憤出氣，否則，許永翰等4人到場，對方僅有2人，其
    人身安全已無虞，何須再指明對方為何人，在何處，而由許
    永翰帶人過去追打砸車，此再觀諸被告於警詢供承伊於109
    年5月2日2時29分傳送車號0000-00（按即被害人王文傑之車
    ）給黃士維，是想要把對方底細搞清楚，然後去報仇等語（
    見109偵16895卷第101-103頁），益可見被告聯絡許永翰到
    場救援，目的係為糾眾前來尋找被害人朱翊誠及王文傑，加
    以毆打施暴報復。是被告上開所辯無非避重就輕之詞，不足
    採信，辯護人辯護稱率眾打人砸車，純屬許永翰個人決定云
    云，亦無可採。
(二)按刑法第150條於109年1月15日修正公布施行，於109年1月1
    7日生效，係以隨著科技進步，透過社群通訊軟體（如LINE
    、微信、網路直播等）進行串連集結，時間快速、人數眾多
    且流動性高，不易先期預防，致使此等以多數人犯妨害秩序
    案件規模擴大，亦容易傷及無辜，乃將本條前段之「公然聚
    眾」修正為「在公共場所或公眾得出入之場所」有「聚集」
    之行為為構成要件。亦即行為不論其在何處、以何種聯絡方
    式（包括上述社群通訊軟體）聚集，其係在遠端或當場為之
    ，均為本條之聚集行為，且包括自動與被動聚集之情形，亦
    不論是否係事前約定或臨時起意者均屬之。且認為三人以上
    在公共場所或公眾得出入之場所實施強暴脅迫，就人民安寧
    之影響及對公共秩序已有顯著危害，是將聚集之人數明定為
    三人以上，不受限於須隨時可以增加之情形，倘三人以上，
    在公共場所或公眾得出入之場所聚集，進而實行強暴脅迫（
    例如：鬥毆、毀損或恐嚇等行為）者，不論是對於特定人或
    不特定人為之，已造成公眾或他人之危害、恐懼不安，應即
    該當犯罪成立之構成要件，以符保護社會治安之刑法功能。
    依上開證人許永翰及王承恩所證及監視器影像擷圖及現場監
    視器錄影光碟所示，被告在微信中通知許永翰時，已明確告
    知其在現場被別人毆打要求支援，且許永翰隨即邀集王承恩
    等3人前往，而被告於本院審理時亦供陳：許永翰駕車停在7
    -11超商時，伊有下車過去，許永翰的車四個窗戶都開著，
    就對伊講話等語（見本院卷二第23頁），被告與許永翰對話
    時，許永翰自小客車4個車窗均開著，衡情被告應可看清車
    內共有4人，又隨即向許永翰指明毆打伊之人及所在位置，
    許永翰則在駕車前往追打被害人2人時，在車上號令「阿福
    」及「孫偉」下車打人砸車，顯見被告主觀亦有在公共場所
    聚集3人以上對他人施以強暴之認識，且係由被告與許永翰
    共同為首倡議，指揮他人動手施暴。又被告等人上開聚集3
    人以上之場所為臺中市鬧區大馬路旁，凌晨2時許尚有多車
    輛行經該處，有上開監視器翻拍照片在卷可參，其等在公共
    場所即大馬路旁下手實施強暴之追打及毀損行為當然會對人
    民安寧、公共秩序造成顯著危害，並造成人民恐懼不安無訛
    。
(三)至公訴人認被告應可看見許永翰車內攜有軟鋁條，亦可預見
    將持以行兇，而構成加重妨害秩序犯行云云。惟被告否認看
    見許永翰等人攜帶軟鋁條，且許永翰亦未證稱有告知被告將
    攜帶軟鋁條等工具到場，而軟鋁條係可隨身攜帶之物，除非
    拿在明顯之處，否則藏放車內，以被告當時係在車外與許永
    翰對話，並非專心搜尋車內物品，並不易發現車內有此物品
    ，是尚難認被告有加重妨害秩序之認識。
(四)綜上所述，本案事證明確，被告犯行堪以認定，應予依法論
    罪科刑。
參、論罪科刑
一、核被告所為，係犯刑法第150條第1項後段之首謀在公共場所
    聚集三人以上實施強暴罪。檢察官原起訴被告犯刑法第150
    條第1項後段之在公共場所聚集三人以上下手實施強暴罪，
    於審理時變更為同法第150條第2項第1款及第1項後段在公共
    場所聚集三人以上攜帶兇器下手實施強暴罪，尚有未合，惟
    本院認定之事實與起訴事實同一，起訴法條應予變更。而本
    院就上開論罪之法條罪名於審理中已告知被告（見本院卷二
    第11頁），自無礙其訴訟上之防禦。
二、被告與同案被告許永翰間，有首謀之犯意聯絡及行為分擔，
    應論以共同正犯。
三、爰審酌被告不思以理性和平方式處理糾紛，竟在公共場所糾
    眾追打被害人未果，轉而砸車，所為已造成公眾或他人之危
    害、恐懼不安，實非可取，犯後否認犯行，未與被害人和解
    ，賠償損害，未見悔意，暨衡酌被告自陳之智識程度及家庭
    生活、經濟狀況等一切情狀（見本院卷二第24頁），量處如
    主文所示之刑，並諭知易科罰金之折算標準。
肆、沒收
    被告與同案被告許永翰、王承恩等人行兇所用之軟鋁條，並
    未扣案，且已經丟棄，業據同案被告許永翰供明在卷（見10
    9偵16895卷第46頁），無法證明其尚屬存在，檢察官亦不聲
    請宣告沒收，爰不予宣告沒收。
據上論斷，應依刑事訴訟法第299條第1項前段、第300條，刑法
第28條、第150條第1項後段、第41條第1項前段，刑法施行法第1
 條之1第1項，判決如主文。
本案經檢察官廖育賢提起公訴，檢察官賴謝銓到庭執行職務。
中　　華　　民　　國　　111 　年　　4 　　月　　13　　日
                  刑事第五庭審判長 法  官 唐中興
　　　　　　　　　                 法  官 黃世誠
                    　　　　　　   法  官 黃龍忠
以上正本證明與原本無異。
如不服本判決應於收受判決後20日內向本院提出上訴書狀，並應
敘述具體理由；其未敘述上訴理由者，應於上訴期間屆滿後20日
內向本院補提理由書（均須按他造當事人之人數附繕本）「切勿
逕送上級法院」。
告訴人或被害人如不服判決，應備理由具狀向檢察官請求上訴，
上訴期間之計算，以檢察官收受判決正本之日起算。
                                   書記官  華鵲云
中　　華　　民　　國　　111 　年　　4 　　月　　13　　日
附錄論罪科刑法條
中華民國刑法第150條
在公共場所或公眾得出入之場所聚集三人以上，施強暴脅迫者，
在場助勢之人，處1年以下有期徒刑、拘役或10萬元以下罰金；
首謀及下手實施者，處6月以上5年以下有期徒刑。
犯前項之罪，而有下列情形之一者，得加重其刑至二分之一：
一、意圖供行使之用而攜帶兇器或其他危險物品犯之。
二、因而致生公眾或交通往來之危險。